臺灣高等法院刑事判決　　　　　　100年度上更(一)字第119號
　上　訴　人　臺灣桃園地方法院檢察署檢察官
　上　訴　人
　即　被　告　王慶和
　選任辯護人　朱富賢律師
上列上訴人因被告違反毒品危害防制條例案件，不服臺灣桃園地
方法院97年度訴字第317號，中華民國98年1月19日第一審判決（
起訴案號：臺灣桃園地方法院檢察署96年度偵字第11117 號），
提起上訴，經判決後，由最高法院發回更審，本院判決如下：
    主  文
原判決關於如附表所示販賣第一、二級毒品部分【即原判決附表
二編號(四)(五)(六)】，暨所定執行刑部分，均撤銷。
王慶和所犯如附表所示之罪，均累犯，各處如附表所示之刑（含
沒收）。應執行有期徒刑拾柒年，扣案之販賣毒品所得新台幣貳
仟元沒收；未扣案販賣毒品所得新台幣肆仟元沒收，如全部或一
部不能沒收時，以其財產抵償之；未扣案搭配門號Ｚ00000
0000號之行動電話壹支（不含ＳＩＭ卡）沒收，如不能沒收
時，追徵其價額或以其財產抵償之。
    事  實
一、王慶和前於民國（下同）93年間，因違反毒品危害防制條例
    案件，經國防部北部地方軍事法院桃園分院以93年度桃審字
    第176號刑事判決判處有期徒刑8月確定，於93年12月 2日入
    監執行，迄94年3 月10日徒刑執行完畢；復於95年間，因違
    反毒品危害防制條例案件，經臺灣桃園地方法院以95年度桃
    簡字第103號刑事判決判處有期徒刑3月確定，於95年8 月21
    日徒刑易科罰金執行完畢。
二、詎王慶和猶不知悔改，明知海洛因及甲基安非他命分屬毒品
    危害防制條例所列管之第一級毒品及第二級毒品，不得非法
    持有、販賣，竟意圖營利，分別基於販賣海洛因、甲基安非
    他命以牟利之犯意，先後為下列販賣海洛因及甲基安非他命
    之行為：
(一)王慶和於96年4 月22日前某日，先向真實姓名年籍不詳自稱
    「章漢民」之成年男子，以每3.5公克新臺幣（下同）1萬元
    之價格購得數量不詳之甲基安非他命，並以其所有之行動電
    話機具搭配所持用門號0000000000號作為對外聯絡販賣甲基
    安非他命之聯絡工具。於96年4 月22日某時，周鴻賓以門號
    為0000000000號行動電話撥打王慶和上揭行動電話聯絡，雙
    方達成由周鴻賓以2000元之價格向王慶和購買含袋重約 0.6
    公克甲基安非他命2小包之合意，王慶和即於同日下午2時許
    ，攜帶上述毒品至桃園縣八德市○○路與榮興路口，交付予
    周鴻賓，並當場向周鴻賓收取2千元而完成交易。
(二)王慶和於96年4 月26日前某日，先向真實姓名年籍不詳自稱
    「章漢民」之成年男子，以上開價格另購得數量不詳之甲基
    安非他命，並以上開所使用門號0000000000號之行動電話作
    為對外聯絡販賣甲基安非他命之聯絡工具。於96年4 月26日
    下午6 時許，周鴻賓以門號0000000000號行動電話撥打王慶
    和上揭行動電話聯絡，雙方達成由周鴻賓以2000元之價格向
    王慶和購買含袋重約0.6公克甲基安非他命2小包之合意，王
    慶和即於同日下午6 時20分許，攜帶上述毒品至桃園縣八德
    市○○路與榮興路口，交付予周鴻賓，並當場向周鴻賓收取
    2千元而完成交易。
(三)96年5月2日下午1 時46分許，詹智祥以門號0000000000號行
    動電話撥打王慶和上開所使用門號0000000000號行動電話連
    繫毒品交易事項，表示欲購買價值2 千元之海洛因，王慶和
    即基於販賣第一級毒品藉以獲利之犯意而應允之，惟王慶和
    當時並無海洛因，即以上開門號行動電話撥打電話予門號00
    00000000號行動電話、綽號「修哥」（被告稱「修哥」本名
    為「梁修儒」）之成年男子調得數量不詳之海洛因，旋於同
    日下午2 時10分許，攜帶上述毒品至桃園縣桃園市○○路市
    立游泳池附近，交付詹智祥毒品海洛因1 小包，並當場向詹
    智祥收取2千元而完成交易。
三、經臺灣桃園地方法院檢察署檢察官於96年4 月13日核發通訊
    監察書對王慶和所持用之門號0000000000號行動電話進行通
    訊監察，始查悉上情，並於96年4月26日晚上6時25分許，指
    揮行政院海岸巡防署桃園機動查緝隊會同桃園縣政府警察局
    刑事警察大隊偵五隊員警，在桃園縣八德市○○路與榮興路
    口，查獲甫與王慶和完成甲基安非他命交易之周鴻賓，並扣
    得甲基安非他命2 小包（驗餘淨重0.2251公克，於周鴻賓施
    用第二級毒品案件中扣案，並經臺灣桃園地方法院以99年度
    聲字第1554號裁定沒收銷燬之），復於同日晚上7 時許，在
    八德市○○路15號前查獲王慶和，並於其身上扣得於同日販
    賣甲基安非他命予周鴻賓所得之現金2千元。
四、案經桃園縣政府警察局刑事警察大隊報請臺灣桃園地方法院
    檢察署檢察官偵查起訴。
    理  由
甲、證據能力部分：
一、證人詹智祥於警詢時所為之陳述：
    被告及其辯護人主張證人詹智祥於警詢時之陳述，為被告以
    外之人於審判外之陳述，並無證據能力，而按被告以外之人
    於審判外之言詞或書面陳述，除法律有規定者外，不得作為
    證據，刑事訴訟法第159條第1項定有明文。查證人詹智祥於
    警詢時之陳述，屬於被告以外之人於審判外之言詞陳述，復
    查無刑事訴訟法第159條之2之例外情況，則依上開法條規定
    ，證人詹智祥於警詢中之陳述，無證據能力。
二、證人詹智祥於檢察官偵訊時所為之陳述：
    被告及其辯護人另主張證人詹智祥於偵查中之陳述，亦無證
    據能力。惟按被告以外之人於偵查中向檢察官所為之陳述，
    除顯有不可信之情況者外，得為證據，刑事訴訟法第159 條
    之1第2項定有明文，而其中所稱「顯有不可信」，係指陳述
    是否出於供述者之真意、有無違法取供情事之信用性而言，
    故應就偵查或調查筆錄製作之原因、過程及其功能等加以觀
    察其信用性，據以判斷有無顯不可信之情形（最高法院94年
    度台上字第629 號刑事判決意旨參照）。經查證人詹智祥於
    偵查中所為證述，雖係被告以外之人於審判外之陳述，然其
    係因親身經歷本案發生經過，於偵查中具結後陳述其證詞，
    筆錄錄製過程均經全程錄音，且檢察官偵訊問題均切中本案
    待證事實，並使證人連續陳述，筆錄錄製完畢後，亦經證人
    核閱無訛後簽名在末，可信性極高，因此上開證據固為傳聞
    證據，但其信用度受有相當之擔保；證人詹智祥雖於原審法
    院審理時另稱：檢察官偵查當日因為睡眠不好神智不清，因
    此才說向王慶和買毒品云云（見原審卷第208至209頁），然
    其又證稱：「…當時我的神智不清，我在退藥。…（問：96
    年12月5 日檢察官訊問時，你是否在當兵？）我在看守所。
    （問：你於看守所有無使用海洛因或是甲基安非他命？）無
    。…（既然96年12月5 日沒有使用海洛因，為何說你在退海
    洛因的藥？）我進去看守所之後睡眠不好，一個多月沒有睡
    」云云（見原審卷第208 頁），證人詹智祥就其偵訊時神智
    不清之原因，前後供述不一，顯係迴護被告而故為有利於被
    告之證詞，自不足採信。此外，證人詹智祥亦經原審審理時
    提解到庭行交互詰問，使當事人就上開審判外陳述之疑點獲
    有進一步澄清或請求調查證據之機會，其於偵查中之證述，
    自得採為證據。
三、又按被告以外之人於審判外之陳述雖不符刑事訴訟法第 159
    條之1至之4等四條之規定，然經當事人於審判程序同意作為
    證據，法院審酌該言詞陳述或書面陳述作成時之情況，認為
    適當者，亦得為證據；當事人、代理人或辯護人於法院調查
    證據時，知有刑事訴訟法第159條第1項不得為證據之情形，
    而未於言詞辯論終結前聲明異議者，視為有前項之同意，同
    法第159條之5定有明文。查本件下列所引用之被告以外之人
    於審判外之供述或非供述證據，因檢察官、被告及其辯護人
    未主張排除前開文書證據及物證之證據能力，且迄於本院言
    詞辯論終結前均未表示異議，而本院審酌上開供述或非供述
    等證據資料製作時之情況，無不當取供及證明力明顯過低之
    瑕疵，認以之作為證據應屬適當，揆諸前開規定，本院亦認
    為均應有證據能力。
乙、實體部分：
一、販賣甲基安非他命予周鴻賓2次部分：
(一)此部分犯罪事實，業據上訴人即被告王慶和於警詢、偵查中
    及本院本審審理時坦承不諱在卷，依被告於警詢及偵查中供
    承：我有販賣第二級毒品予周鴻賓2次，第1次是在被抓約 1
    星期前，在八德市○○路與榮興路口，販售給他2 小包安非
    他命（每包含袋重量約0.3 公克），販售毒品所得2000元。
    第2次就是於昨（26）日晚上6時20分許，在八德市○○路與
    榮興路口，販賣安非他命2小包（毛重共0.6公克），販賣金
    額為2000元，販售後便遭警方查獲。我們都是用電話聯絡買
    毒，周鴻賓是用0000000000號電話打我行動電話0000000000
    號跟我聯絡購買毒品事宜。警方查獲之2000元是販賣毒品所
    得云云（見偵查卷第9 頁、第50頁），嗣於本院本審審理時
    供承：毒品安非他命是我向「章漢民」之人買的，我再以每
    次0.6公克、2千元之代價，賣給周鴻賓2 次云云（見本院本
    審卷100年6月8日審判程序筆錄第5頁），核與證人周鴻賓於
    警詢及偵查中指、證述情節大致相符，依證人周鴻賓於警詢
    及偵查中證稱：我有向王慶和購買2次毒品。第1次是96年 4
    月22日下午2 時許在桃園縣八德市○○路與榮興路口，當時
    係以2千元購買，第2次就是昨（26）日被警方查獲那次。我
    都是以0000000000號行動電話撥打王慶和門號0000000000號
    之行動電話向他買2000元安非他命。26日那天晚上6 時許，
    我先打手機跟王慶和說我要買2000元的安非他命，於同日晚
    上6 時20分左右在八德市○○路與榮興路口交易完成後，剛
    好被警方目擊，我因緊張就將放置在褲袋內之毒品丟在地上
    ，就被警方查獲，王慶和則是駕車由和平路往廣福路方向逃
    逸云云（見偵查卷第20至22頁、第52至53頁），而警方於96
    年4月26日查獲周鴻賓時所扣得之毒品2包，經憲兵司令部刑
    事鑑識中心鑑定結果，確含甲基安非他命成份（淨重0.2528
    公克，取樣0.0277公克已鑑定用罄，驗餘淨重0.2251公克）
    ，有97年3月6日憲直刑鑑字第0970000326號鑑定書存卷可按
    （原審卷第340頁）（該2包甲基安非他命係於周鴻賓施用第
    二級毒品案件中扣案，並經臺灣桃園地方法院以99年度聲字
    第1554號裁定沒收銷燬之），此外，並有通訊監察譯文（見
    原審卷第85頁）及於被告身上所扣得之現金2 千元可資佐證
    ，堪認被告上揭自白與事實相符，被告先後於附表編號1、2
    各所示之時間、地點，販賣毒品甲基安非他命2000元予證人
    周鴻賓，並於桃園縣八德市○○路與榮興路口完成交易等情
    ，均堪認定。至被告及證人周鴻賓前揭所稱「安非他命」，
    實係「甲基安非他命」，此有前揭遭查獲毒品確係甲基安非
    他命之鑑驗書可稽，併此敘明。
(二)按販賣甲基安非他命毒品係違法行為，非可公然為之，且有
    其獨特之販售通路及管道，復無公定價格，容易增減分裝之
    份量，而每次買賣之價量，可能隨時依雙方關係深淺、資力
    、需求量及對行情之認知、來源是否充裕、查緝鬆嚴、購買
    者被查獲時供述購買對象之可能風險評估等，而異其標準，
    非可一概而論，本件被告王慶和坦承上揭販賣甲基安非他命
    毒品之事實，復參諸毒品取得不易、量少價昂，持有毒品者
    實無無端輕易將所持有之甲基安非他命任意無償轉讓他人之
    理，而被告與證人周鴻賓間並無特殊情誼或至親關係，被告
    販賣甲基安非他命予證人周鴻賓，當有牟利之圖。是被告先
    後二次販賣甲基安非他命行為均有營利之意圖，應可認定。
  綜上，被告分別於如附表編號1、2各所示之時間、地點販賣第
  二級毒品予證人周鴻賓之犯行，均事證明確，堪予認定。
二、販賣海洛因予詹智祥1次部分：
    訊據上訴人即被告王慶和供承門號0000000000號行動電話為
    其所持用，卷附96年5月2日通訊監察譯文係其本人分別與詹
    智祥（門號0000000000號）及綽號「修哥」之「梁修儒」（
    門號0000000000號）之通話內容，電話內容均係討論毒品海
    洛因乙事等情，惟否認有販賣毒品海洛因予詹智祥之犯行，
    辯稱：當天詹智祥打電話給我，說他毒癮發作，問我這邊有
    沒有海洛因，我跟他說我沒有海洛因。但基於朋友情誼，就
    幫他聯絡「梁修儒」，並開車帶詹智祥去找「梁修儒」，錢
    跟毒品是詹智祥跟「梁修儒」自行交易，我都沒有經手，毒
    品不是我賣給詹智祥的云云。惟查：
(一)按門號0000000000號行動電話為被告王慶和所使用乙情，業
    經被告王慶和自承在卷，並經證人周鴻賓、詹智祥分別證述
    在卷，復有系爭門號之通訊監察書及分別與證人周鴻賓（門
    號0000000000號）、詹智祥（門號0000000000號）通話之監
    聽譯文附卷可佐，是門號0000000000號行動電話為被告王慶
    和所使用之事實，首堪認定。
(二)被告於96年5月2日下午1 時46分許迄同日下午2時7分許，以
    其所使用之0000000000號行動電話，分別與證人詹智祥及綽
    號「修哥」之成年男子所持用之0000000000、0000000000號
    行動電話聯絡，其等通話內容如下：
 1、96年5月2日下午1時46分許：
    （詹智祥）：我跟你拿東西。
    （王慶和）：男生還女生？
    （詹智祥）：女生的。
    （王慶和）：要多少？
    （詹智祥）：兩張。
    （王慶和）：你等一下，我等會打給你。
    （詹智祥）：我現在趕時間。
    （王慶和）：我等會打給你。15分鐘。
    （詹智祥）：太久啦！因為我現在在當兵，我跑出來的。
    （王慶和）：我先聯絡一下。
    （詹智祥）：我要在那邊等你？
    （王慶和）：一樣啊！水上樂園那邊。
      ……
 2、96年5月2日下午1時50分許：
    （王慶和）：你過去那個文中路的國際游泳池。
    （詹智祥）：文中路？
    （王慶和）：你現在過去那邊，我現在要過去。
    （詹智祥）：文中路游泳池在哪？
    （王慶和）：國際游泳池你知道嗎？文中路黃昏市○○○道
                嗎？
    （詹智祥）：我不知道。
    （王慶和）：中平路啦！中平路那個黃昏市場啦！
    （詹智祥）：喔，好。
      ……
 3、96年5月2日下午2時2分許：
    （王慶和）：喂！修哥喔！
    （修  哥）：嗯！
    （王慶和）：修哥你到家了嗎？
    （修  哥）：到了啊！
    （王慶和）：我馬上到，跟你借八分之一啦！
    （修  哥）：來再說啦！
      ……
 4、96年5月2日下午2時7分許：
    （王慶和）：我前面有1 台警車，等一下我馬上到啦！
    （詹智祥）：你知道我在哪嗎？
    （王慶和）：你不是說中平路的7-11？
    （詹智祥）：這邊有2 間耶！
    （王慶和）：就黃昏市場對面那間嗎？
    （詹智祥）：黃昏市場是在那邊啊？
    （王慶和）：中間啊！
    （詹智祥）：對面是那個市立游泳池喔！
    （王慶和）：對！
    （詹智祥）：你多久會到？
    （王慶和）：我3 分鐘會到。
(三)上開通訊內容，並有該通訊監察錄音、譯文在卷可稽（見原
    審卷第109至110頁），證人詹智祥於偵查中亦明確證稱：00
    00000000號行動電話是我在使用。（提示門號0000000000與
    0000000000號間通訊監察譯文）通話目的是要購買毒品海洛
    因。電話中我叫他慶和、他叫我阿祥。該通電話中所說的「
    男生」是指安非他命、「女生」是指海洛因，「張」就是千
    元。交易方式就是我打電話給王慶和，跟他說我要拿東西，
    金額就直接告訴他。見面時直接將錢交給他，他則直接將毒
    品拿給我。5月2日那天有完成毒品交易云云（見偵查卷第10
    2至104頁），互核證人詹智祥所證如何向被告購毒之時間、
    交易方式、交易之金額等情與上揭通訊監察譯文相符，被告
    亦坦承證人詹智祥於96年5月2日撥打電話之目的係為購買毒
    品海洛因乙事，是證人詹智祥所為上開指證，即具有相當高
    之真實性。
(四)被告雖辯稱：伊只是幫詹智祥聯絡「梁修儒」，然後載詹智
    祥去找「梁修儒」。伊沒有經手錢跟毒品，都是詹智祥跟「
    梁修儒」自行交易的云云，然經本院上訴審審理時依被告請
    求傳喚梁修儒到庭作證，證人梁修儒否認門號0000000000號
    行動電話係由其所持用，亦否認有於96年5月2日下午2時2分
    許與被告通話之事實，被告所辯上情，是否屬實，即非無疑
    ，又證人詹智祥嗣於原審法院審理時雖亦改證稱：96年5月2
    日伊打電話給王慶和，是要請他帶伊去找「阿修」買毒品，
    王慶和沒有在賣毒品，海洛因是向「阿修」拿的。當天是在
    中平路市立游泳池拿到毒品，王慶和開車過來，車上有載「
    阿修」，伊沒有拿錢給王慶和，是拿給「阿修」，也是「阿
    修」拿毒品給伊云云（見原審卷第199至207頁），然細譯被
    告與證人詹智祥於原審法院審理時之所供，被告於原審法院
    97年5 月15日準備程序時係供稱：是詹智祥打電話給我叫我
    帶他去拿毒品，實際交易的情形及購買何種毒品，我都不知
    道云云（見原審卷第30頁），惟證人詹智祥於原審法院審理
    時係證稱：當天王慶和係開車過來，車上有載「阿修」，我
    沒有拿錢給王慶和，是拿給「阿修」，也是「阿修」拿毒品
    給我云云（見原審卷第204 頁），被告究係載證人詹智祥前
    往向該綽號「阿修」者進行毒品交易，抑或係載該綽號「阿
    修」者前往與證人詹智祥約定地點進行毒品交易，二人所述
    已有齟齬，而證人詹智祥於偵查中明確證稱係向被告購買毒
    品，交易方式係其與被告一手交錢一手交貨，並未曾提及係
    透過被告向該綽號「阿修」之男子購買毒品，另觀諸上開通
    訊監察譯文內容，證人詹智祥亦係直接向被告表明要向被告
    購毒，且逕行言明所需購買海洛因之金額及約定交易之地點
    ，並無商請被告代為向他人購買之文字或意思出現，是被告
    上揭所辯及證人詹智祥嗣後於原審法院所為之改稱，是否可
    採，已非無疑。而依上開通訊監察譯文顯示，被告於證人詹
    智祥表明欲購買價值2 千元之第一級毒品海洛因後，即向詹
    智祥表示要先聯絡一下，15分鐘後再回撥電話予證人詹智祥
    ，並即撥打電話予綽號「修哥」者向其「借八分之一」之毒
    品海洛因，嗣則再前往桃園市○○路之市立游泳池附近與證
    人詹智祥交易，苟被告僅係代證人詹智祥向他人聯繫購毒之
    事，該他人是否同意此次交易尚屬未定，被告又如何能在電
    話中直接與證人詹智祥決定交易之時間、地點？況苟如被告
    與證人詹智祥上開所稱，係由被告開車載該綽號「阿修」者
    前往交易現場，而由「阿修」直接與證人詹智祥進行交易，
    被告儘可由親自前往現場之「阿修」逕自將毒品海洛因交予
    詹智祥並向詹智祥收取現金即可，又何須於抵達交易現場前
    ，先行致電「修哥」並表示要向其「借八分之一」之海洛因
    ？是綜上各情以觀，顯徵被告於證人詹智祥表示要向其購買
    毒品海洛因時，因手邊並無現貨，遂先向綽號「修哥」之成
    年男子調得海洛因，嗣再前往桃園市○○路之市立游泳池附
    近與證人詹智祥完成交易，至為灼然。被告上開所辯應係飾
    卸之詞，而證人詹智祥上開所證亦係臨訟杜撰迴護被告之詞
    ，均無足採。至被告主張就上開「修哥」與其通訊監察對話
    之聲紋與梁修儒之聲紋進行比對一節，按被告與「修哥」之
    通話內容，充其量僅能證明其間或有海洛因交易，但無從遽
    認「修哥」與詹智祥間有何海洛因交易之犯行，當無從據為
    被告有利之認定，況被告販賣海洛因之犯行業臻明確，是被
    告前揭主張本院認無必要，一併說明。
(五)按販賣海洛因係違法行為，非可公然為之，亦無公定之價格
    ，不論任何包裝，均可任意分裝增減份量、純度，而每次買
    賣之價量，亦可能隨時依雙方間之關係深淺、資力、需求量
    及對行情之認知、來源是否充裕、查緝是否嚴緊，購買者被
    查獲時供述購買對象可能性之風險評估等，而異其標準，並
    機動調整，非可一概而論，販賣之利得除經坦承犯行或價量
    俱臻明確外，委難察得實情，販賣之人從價差或量差中牟利
    方式雖異，其意圖營利之非法販賣行為則一，是除非別有事
    證，足認係按同一價量委買、轉售或無償贈與，確未牟利外
    ，尚難執此遽認非法販賣之證據有所未足，致使知過坦承者
    難辭重典，飾辭否認者反得僥倖，而失情理之平。本件被告
    就其販賣海洛因予詹智祥部分始終否認其係出賣人，而自通
    訊監察譯文所顯示被告向姓名年籍不詳綽號「修哥」之成年
    男子「借八分之一」數量之海洛因，亦無從探知被告調貨所
    實際支出之成本為何，以致無從計算被告販賣海洛因予詹智
    祥之實際利得，然近年來政府為杜絕毒品之氾濫，對於查緝
    施用及販賣毒品之工作，無不嚴加執行，販賣毒品罪又係重
    罪，設若無利可圖，衡情一般持有毒品之人當無輕易將所持
    有之海洛因轉讓他人而甘冒於再次向他人購買時，而有被查
    獲移送法辦之危險之理，被告與詹智祥間並無特殊情誼或至
    親關係，被告自無無端承受重典、涉險販賣毒品海洛因，被
    告當有牟利之意圖甚明。是被告上揭販賣毒品海洛因有營利
    之意圖，應可認定。
  綜上，被告王慶和上開販賣海洛因之犯行，亦堪認定。
三、查被告行為後，毒品危害防制條例部分條文業於98年5 月20
    日修正公布，修正前毒品危害防制條例第4條第1項係規定：
    「製造、運輸、販賣第一級毒品者，處死刑或無期徒刑；處
    無期徒刑者，得併科新臺幣一千萬元以下罰金。」，修正為
    ：「製造、運輸、販賣第一級毒品者，處死刑或無期徒刑；
    處無期徒刑者，得併科新臺幣二千萬元以下罰金。」，修正
    前毒品危害防制條例第4條第2項係規定：「製造、運輸、販
    賣第二級毒品者，處無期徒刑或7 年以上有期徒刑，得併科
    新臺幣7 百萬元以下罰金。」，修正為：「製造、運輸、販
    賣第二級毒品者，處無期徒刑或7 年以上有期徒刑，得併科
    新臺幣1 千萬元以下罰金。」，經比較修正前、後之規定，
    可知販賣第一級毒品罪之法定本刑，就罰金刑部分由修正前
    之得併科新臺幣1千萬元以下罰金，提高為得併科新臺幣2千
    萬元以下罰金，販賣第二級毒品罪之法定本刑，就罰金刑部
    分由修正前之得併科新臺幣7 百萬元以下罰金，提高為得併
    科新臺幣1 千萬元以下罰金，以修正前之規定有利於被告，
    自應適用修正前毒品危害防制條例第4 條第1項、第2項之規
    定。惟若被告之犯行符合修正後毒品危害防制條例第17條第
    2 項增訂：「犯第4條至第8條之罪於偵查及審判中均自白者
    ，減輕其刑。」，是就修正前後之規定綜合比較，則以修正
    後之規定有利於被告，是依刑法第2條第1項但書之規定，自
    應整體適用有利於被告之修正後毒品危害防制條例規定處斷
    。本案被告等所犯數罪，則依其是否符合修正後該條例第17
    條第2項規定，而分別適用修正前或修正後同條例第4條之規
    定，合先敘明。
四、論罪部分：
(一)核被告王慶和就犯罪事實欄二（一）（二）所為，均係犯修
    正後毒品危害防制條例第4條第2項之販賣第二級毒品罪（因
    符合修正後該條例第17條第2項規定，適用修正後同條例第4
    條之規定）；就犯罪事實欄二（三）所為，係犯修正前毒品
    危害防制條例第4條第1項之販賣第一級毒品罪。被告販賣前
    各持有毒品之低度行為，均應為販賣毒品之高度行為所吸收
    ，均不另論罪。
(二)被告有犯罪事實欄所載之犯罪科刑及執行紀錄，此有本院被
    告前案紀錄表在卷可按，其於受有期徒刑執行完畢後，5 年
    以內故意再犯本案有期徒刑以上之罪，皆為累犯，均應依刑
    法第47條第1 項規定加重其刑，惟販賣第一、二級毒品之罪
    ，其法定刑為死刑、無期徒刑部分依法不得加重外，餘均依
    法加重其刑。
(三)按同為販賣第一級、第二級毒品之人，其原因動機不一，犯
    罪情節未必盡同，或有大盤毒梟者，亦有中、小盤之分，甚
    或僅止於吸毒者友儕間為求互通有無之有償轉讓者亦有之，
    其販賣行為所造成危害社會之程度自屬有異，法律科處此類
    犯罪，所設販賣第一級毒品之法定最低本刑卻同為「死刑或
    無期徒刑」，第二級毒品之法定最低本刑卻同為「無期徒刑
    或7 年以上有期徒刑」，不可謂不重。於此情形，倘依其情
    狀處以有期徒刑，即足以懲儆，並可達防衛社會之目的者，
    自非不可依客觀之犯行與主觀之惡性二者加以考量其情狀，
    是否有可憫恕之處，適用刑法第59條之規定酌量減輕其刑，
    期使個案裁判之量刑，能斟酌至當，符合比例原則。本件被
    告販賣甲基安非他命之對象僅有周鴻賓、販賣海洛因之對象
    亦僅有詹智祥，各次數量均屬小額零星販賣，尚無藏有鉅量
    之毒品，與大宗走私或利用幫派組織結構販賣者相較，對社
    會之危害稍低，被告或係能力不足供己用毒開銷，而在吸毒
    者彼此互通有無，並賺取其中些微差價，對社會造成之危害
    尚無從與販賣毒品之大盤、中盤相提並論，倘一律論處毒品
    危害防制條例第4條第1項之罪之法定本刑死刑或無期徒刑、
    同條例第4條第2項之罪之法定最低本刑有期徒刑7 年，不免
    過苛，本院認其等各次犯罪情狀在客觀上均足以引起一般人
    之同情，情節尚堪憫恕，爰均依刑法第59條規定就被告各次
    所犯販賣第一、二級毒品罪均減輕其刑。
(四)另按98年5 月20日修正之毒品危害防制條例第17條，乃採行
    寬厚之刑事政策，修正原條文，擴大適用範圍，除於第1 項
    規定供出毒品來源，因而查獲其他正犯或共犯者，減輕或免
    除其刑外，並增列第2 項於偵查及審判中自白者，減輕其刑
    之規定，以鼓勵毒販自白認罪，本條項之規定，既為於偵查
    中及審判中均自白，而非於偵查中及審判中之每次陳述均自
    白，則被告在偵查中歷次陳述只要曾經自白（一次以上），
    且在審判中歷次陳述亦曾經自白（一次以上），解釋上即符
    合該條項之規定。再參酌貪污治罪條例第8條第2項規定在偵
    查中自白，亦認為只要被告在警詢（或調查局詢問）中，或
    在檢察官訊問中，曾經有一次自白，即可依該條項減輕其刑
    ，並不以在檢、警、調之歷次詢問中，全部自白為必要（最
    高法院98年度台上字第7231號判決意旨可參）。查被告就事
    實欄二（一）（二）販賣第二級毒品予周鴻賓部分，於偵查
    中（警詢及檢察官偵訊）及審判中（原審97年4月2日第1 次
    準備程序、本院本審審理筆錄）均曾自白犯行，有各該筆錄
    在卷可參，業如前述，而有關此部分自白減刑之規定，既只
    要在偵查中歷次陳述曾經自白（1 次以上），在審判中歷次
    陳述亦曾經自白（1 次以上），解釋上即符合該條項之規定
    ，並不以在歷次訊問中，全部自白為必要，準此，被告就事
    實欄二（一）（二）販賣第二級毒品予周鴻賓部分自符合修
    正後毒品危害防制條例第17條第2 項之減輕規定，應予減輕
    其刑。被告同時有上開刑之加重、減輕事由，先加後減之，
    販賣第二級毒品部分並遞減之，（販賣第一級、第二級毒品
    部分，就死刑、無期徒刑部分依法不得加重，故僅減輕之，
    而就有期徒刑、罰金刑部分先加後減）。至被告就事實欄二
    （一）（二）販賣第二級毒品予周鴻賓部分，雖曾於警詢及
    檢察官偵訊時供出係向「章漢民」之成年男子購買毒品甲基
    安非他命，惟經本院本審審理時函詢桃園縣政府警察局本案
    被告王慶和於偵訊筆錄供出毒品來源，是否因此有查獲「章
    漢民」販毒案，經桃園縣政府警察局函覆稱：「被告王慶和
    涉嫌販賣毒品案件，於警詢筆錄上供稱毒品來源係向章漢民
    購買的，本局刑事警察大隊於96年5月2日持搜索票及拘票至
    章嫌住處執行搜索，警方在現場僅起獲安非他命吸食器1 組
    ，並未查獲章嫌持用行動電話0000000000號等事證，故無法
    舉證章漢民涉嫌販賣毒品之罪嫌」，有該局100年4月28日桃
    警刑字第1000056915號函附於本院本審卷可參，是被告雖稱
    係向「章漢民」之成年男子購買毒品，惟檢、警並未因其供
    述而查獲其所稱之「章漢民」販賣毒品之事證，被告上開所
    為並不符合毒品危害防制條例第17條第1 項之規定，自無從
    依該規定減輕或免除其刑。另被告主張曾供出甲基安非他命
    源自王富錦，因而查獲王富錦一節，惟查，此部分係被告於
    另案（本院98年度上訴字第4682號）供出其販賣給陳建隆之
    甲基安非他命源自王富錦，而獲減刑，與本案販賣給周鴻賓
    之毒品來源無關，自無從爰為本案減刑之依據，併此敘明。
(五)被告所犯上述三罪間，均犯意各別，行為互殊，應予分論併
    罰。
五、原審對被告王慶和所犯上開三罪予以論罪科刑，固非無見，
    惟查：（一）原判決就毒品危害防制條例第4 條、17條之修
    正未及審酌，致未為新舊法比較，應有未合。又被告王慶和
    於偵查及本院本審審理時就附表編號1、2之犯行，均坦承不
    諱在卷，所為核與修正後毒品危害防制條例第17條第2 項之
    規定相符，自應減輕其刑，原審未及審酌及此，自有未洽；
    （二）毒品危害防制條例第19條第1 項規定「犯第4條至第9
    條、第12條、第13條或第14條第1項、第2項之罪者，其供犯
    罪所用或因犯罪所得之財物，均沒收之，如全部或一部不能
    沒收時，追徵其價額或以其財產抵償之。」，搭配門號0000
    000000號行動電話機具1支（不含SIM卡），係被告所有持以
    供做對外聯繫之用，並接獲證人周鴻賓、詹智祥撥打至該手
    機聯繫毒品交易事宜，是該行動電話機具1支（不含SIM卡）
    ，係供本件各次販賣第一、二級毒品所用之物，系爭手機（
    不含SIM 卡）雖未扣案，但無證據證明業已滅失，仍應依第
    19條第1 項規定宣告沒收，如不能沒收，追徵其價額或以其
    財產抵償之，原審就此疏未併予宣告沒收，亦有未洽；（三
    ）扣案之毒品甲基安非他命5小包、海洛因3小包，並無證據
    證明與被告本件販賣第一、二級毒品之犯行有關（詳後述）
    ，原判決併於被告各所犯販賣第一、二級毒品罪之罪刑項下
    ，分別諭知沒收銷燬及沒收，同有未洽。被告上訴意旨認原
    審就販賣第二級毒品部分量刑過重，暨否認有販賣第一級毒
    品予詹智祥之犯刑，檢察官上訴意旨認原審就被告所犯販賣
    海洛因予詹智祥犯行部分量刑過輕，固均無理由，惟原判決
    就被告所犯上開3 罪部分既有可議，自應由本院將原判決關
    於被告先後2 次販賣第二級毒品予周鴻賓部分（即如原判決
    附表二編號(四)、(五)所示販賣第二級毒品部分）、販賣第
    一級毒品予詹智祥部分（即如原判決附表二編號(六)所示販
    賣第一級毒品部分）暨定執行刑部分均撤銷改判。爰審酌被
    告之素行、犯罪之動機、目的、手段，將毒品海洛因、甲基
    安非他命販賣予他人施用，戕害他人身心健康，因而所致生
    之危害，各次販賣毒品所得，惟犯罪後坦承部分犯行，態度
    良好等一切情狀，就附表各所示之販賣第一、二級毒品行為
    ，分別量處如主文所示之刑，並定其應執行刑。
六、按查獲之第一、二級毒品及專供製造或施用第一、二級毒品
    之器具，不問屬於犯人與否，均沒收銷燬之，毒品危害防制
    條例第18條第1 項前段定有明文。次按犯第4條至第9條之罪
    者，其供犯罪所用或因犯罪所得之財物，均沒收之，如全部
    或一部不能沒收時，追徵其價額或以其財產抵償之，毒品危
    害防制條例第19條第1 項定有明文。惟仍須以該物屬於犯人
    者為限，始得沒收之（最高法院93年度台上字第5336號判決
    意旨參照)。另按毒品危害防制條例第19條第1項規定，犯販
    賣毒品罪者，其犯罪所得之財物均沒收之，係採義務沒收主
    義。故販賣毒品所得之對價，不問其中成本若干，利潤多少
    ，均應全部諭知沒收，貫徹政府查禁煙毒之決心，以符立法
    本旨（最高法院91年台上字第2419號判決意旨參照）。茲就
    本件應否沒收之物品說明如下:
(一)應沒收者：
 1、本件經警於96年4月26日在被告身上所查扣之現金2千元，係
    被告於附表編號2 所示之時、地販賣甲基安非他命予周鴻賓
    所得之財物，此據被告於警詢時供承明確（見偵查卷第9 頁
    ），應依毒品危害防制條例第19條第1 項之規定諭知沒收；
    至被告分別於附表編號1、3所示之時、地販賣甲基安非他命
    予周鴻賓及販賣海洛因予詹智祥所得之財物各2 千元，雖未
    扣案，仍應依毒品危害防制條例第19條第1 項之規定，於該
    罪宣告刑項下諭知沒收，如全部或一部不能沒收時，以其財
    產抵償之。
 2、未扣案門號為0000000000號行動電話機具1支（不含SIM卡）
    ，係被告王慶和所有供為上開販賣第一、二級毒品所用之物
    ，有上開通聯記錄譯文在卷可參，雖該行動電話機具1 支（
    不含SIM 卡）未扣案，惟既無證據證明已滅失，上開行動電
    話機具（不含SIM卡）仍應依毒品危害防制條例第19條第1項
    規定，於各該罪宣告刑項下諭知沒收，如不能沒收時，追徵
    其價額或以其財產抵償之。至上開行動電話內附之門號0000
    000000號SIM卡1張，因申請登記名義人並非被告，此有卷附
    手機資料查詢單可稽（見本院本審卷），無從認定係屬被告
    所有，是不予諭知沒收，附此敘明。
(二)不予沒收者：
    至經警於96年4月26日在被告身上同時扣得之甲基安非他命5
    小包、海洛因3小包，雖均係警方在被告甫於附表一編號2所
    示之時、地與周鴻賓交易甲基安非他命完成後即自被告身上
    所查扣，然被告否認該等物品係供販賣毒品所用之物，而上
    開毒品甲基安非他命、海洛因均非該次毒品交易之客體（該
    次交易客體之甲基安非他命係於周鴻賓身上所查扣，並於周
    鴻賓被訴施用第二級毒品案件中扣案，而經臺灣桃園地方法
    院以99年度聲字第1554號裁定沒收銷燬之），雖被告就上開
    扣案之毒品於警詢時供稱：海洛因是朋友寄放的云云（見偵
    查卷第10頁）；於原審法院審理時始則供稱：扣案之毒品均
    係供己施用云云（見原審卷第30頁），繼又稱：係伊朋友寄
    放，海洛因則供己施用云云（見原審卷第306 頁），固有前
    後不一之情，惟並無證據足以證明上開扣案之毒品確係供被
    告於附表編號2 所示時、地販賣第二級毒品所用之物，或係
    供被告於附表編號1、3所示時、地販賣第二級毒品、第一級
    毒品所用之物，從而，自應認上開扣案之毒品與本件被告販
    賣第一、二級毒品之犯行無涉，僅係被告所持有之違禁物，
    應另由檢察官聲請法院以裁定宣告沒收銷燬之。另同時扣得
    之鐵盒1個，依被告供稱係其友人所有（見原審卷第308頁）
    ，復無證據證明與被告上開販賣毒品之犯行有關，自亦不於
    本案中併予沒收。
七、另公訴意旨雖請求依刑法第90條第1 項命被告於刑之執行前
    入勞動場所強制工作，惟依卷附本院被告前案紀錄表所示，
    被告雖曾於95年至97年間有3 次毒品前科，然均為施用毒品
    案件，與本件販賣毒品之情形不同，尚難遽認被告確有犯罪
    之習慣，且本院審酌被告犯罪情節，認判處如主文所示之刑
    ，應足收遏止並矯治其犯罪行為之效果，尚無令被告於刑前
    強制工作之必要，爰不諭知於刑之執行前令入勞動場所強制
    工作，併予敘明。
據上論斷，應依刑事訴訟法第369條第1項前段、第364條、第299
條第1項前段，修正前毒品危害防制條例第4條第1項，修正後毒
品危害防制條例第4條第2項、第17條第2項、第19條第1項，刑法
第2條第1項、第11條、第47條第1項、第59條、第51條第5款，判
決如主文。
本案經檢察官沈世箴到庭執行職務。
中    華    民    國    100    年    6    月    22    日
                  刑事第八庭審判長法  官  張傳栗
                                  法  官  黃斯偉
                                  法  官  劉嶽承
以上正本證明與原本無異。
如不服本判決，應於收受送達後10日內向本院提出上訴書狀，其
未敘述上訴之理由者並得於提起上訴後10日內向本院補提理由書
（均須按他造當事人之人數附繕本）「切勿逕送上級法院」。
                                  書記官  何仁崴
中    華    民    國    100    年    6    月    22    日
附表：
┌──┬───────┬───────┬────┬─────────────────┐
│編號│販賣時間、地點│毒品價格、數量│販賣對象│       應處罪刑及宣告之從刑       │
├──┼───────┼───────┼────┼─────────────────┤
│ 1  │96年4月22日下 │價值2千元之第 │周鴻賓  │王慶和販賣第二級毒品，累犯，處有期│
│    │午2時許，在桃 │二級毒品甲基安│        │徒刑貳年；未扣案販賣毒品所得新臺幣│
│    │園縣八德市和平│非他命2包（含 │        │貳仟元沒收，如全部或一部不能沒收，│
│    │路與榮興路口  │袋重約0.6公克 │        │以其財產抵償之；未扣案搭配門號0925│
│    │              │），王慶和得款│        │686035號之行動電話壹支（不含SIM卡 │
│    │              │2千元         │        │）沒收，如不能沒收時，追徵其價額或│
│    │              │              │        │以其財產抵償之。                  │
│    │              │              │        │                                  │
│    │              │              │        │                                  │
│    │              │              │        │                                  │
├──┼───────┼───────┼────┼─────────────────┤
│ 2  │96年4月26日下 │價值2千元之第 │周鴻賓  │王慶和販賣第二級毒品，累犯，處有期│
│    │午6時20分許， │二級毒品甲基安│        │徒刑貳年；扣案之販賣毒品所得新臺幣│
│    │在桃園縣八德市│非他命2小包（ │        │貳仟元沒收。未扣案搭配門號00000000│
│    │和平路與榮興路│含袋重約0.6公 │        │35號之行動電話壹支（不含SIM卡）沒 │
│    │口            │克），王慶和得│        │收，如不能沒收時，追徵其價額或以其│
│    │              │款2千元       │        │財產抵償之。                      │
│    │              │              │        │                                  │
├──┼───────┼───────┼────┼─────────────────┤
│ 3  │96年5月2日下午│價值2千元之第 │詹智祥  │王慶和販賣第一級毒品，累犯，處有期│
│    │2時10分許，在 │一級毒品海洛因│        │徒刑拾伍年貳月；未扣案販賣毒品所得│
│    │桃園縣桃園市中│1小包，王慶和 │        │新臺幣貳仟元沒收，如全部或一部不能│
│    │平路市立游泳池│得款2千元     │        │沒收時，以其財產抵償之；未扣案搭配│
│    │附近          │              │        │門號0000000000號之行動電話壹支（不│
│    │              │              │        │含SIM卡）沒收，如不能沒收時，追徵 │
│    │              │              │        │其價額或以其財產抵償之。          │
└──┴───────┴───────┴────┴─────────────────┘
附錄：本案論罪科刑法條全文
修正前毒品危害防制條例第4條：
製造、運輸、販賣第一級毒品者，處死刑或無期徒刑；處無期徒
刑者，得併科新臺幣1千萬元以下罰金。
製造、運輸、販賣第二級毒品者，處無期徒刑或7 年以上有期徒
刑，得併科新臺幣7 百萬元以下罰金。
製造、運輸、販賣第三級毒品者，處5 年以上有期徒刑，得併科
新臺幣5 百萬元以下罰金。
製造、運輸、販賣第四級毒品者，處3 年以上10年以下有期徒刑
，得併科新臺幣3 百萬元以下罰金。
製造、運輸、販賣專供製造或施用毒品之器具者，處1年以上7年
以下有期徒刑，得併科新臺幣1 百萬元以下罰金。
前五項之未遂犯罰之。
修正後毒品危害防制條例第4條：
製造、運輸、販賣第一級毒品者，處死刑或無期徒刑；處無期徒
刑者，得併科新臺幣二千萬元以下罰金。
製造、運輸、販賣第二級毒品者，處無期徒刑或七年以上有期徒
刑，得併科新臺幣一千萬元以下罰金。
製造、運輸、販賣第三級毒品者，處五年以上有期徒刑，得併科
新臺幣七百萬元以下罰金。
製造、運輸、販賣第四級毒品者，處三年以上十年以下有期徒刑
，得併科新臺幣三百萬元以下罰金。
製造、運輸、販賣專供製造或施用毒品之器具者，處一年以上七
年以下有期徒刑，得併科新臺幣一百萬元以下罰金。
前五項之未遂犯罰之。